最高法院刑事判決　　　　　　九十六年度台上字第六五八九號
上　訴　人　甲○○
上列上訴人因公共危險案件，不服台灣高等法院中華民國九十六
年五月二十二日第二審判決（九十六年度交上訴字第五四號，起
訴案號：台灣桃園地方法院檢察署九十五年度偵字第五五六八號
），提起上訴，本院判決如下：
    主  文
原判決撤銷，發回台灣高等法院。
    理  由
本件原判決認定上訴人甲○○為台新國際商業銀行股份有限公司
（下稱台新銀行）委外拖吊積欠貸款車輛業者「廿一世紀股份有
限公司」之員工，於民國九十四年十月十九日晚間七時許，在桃
園縣大園鄉中正機場長榮航太停車場，尋獲鄧雲寶向台新銀行分
期付款車號為三Ｌ—五一五六號自用小客車，因該停車場警衛不
同意上訴人等人將該自用小客車拖走，上訴人乃同意鄧雲寶、何
國揚等人要求，將其等載送至桃園縣大園鄉○○村○○○路○段
二八六號對面，鄧雲寶先行下車，然何國揚尚未下車，卡在車門
邊之際，上訴人竟基於傷害之犯意，強行將車開走取回，致何國
揚遭拖行約十餘公尺始鬆手跌倒，因此受有臉部多處擦傷、右手
肘擦傷、右手擦傷、左手挫傷、右膝擦傷之傷害（傷害部分業據
原審判決公訴不受理）。上訴人無視於此，仍另行起意，逕自駕
車逃逸，何國揚自行爬起，走向對面即周建華所居住之桃園縣大
園鄉○○村○○○路○段二八六號，由目擊該肇事之周建華陪同
等候至員警到場處理等情。因而撤銷第一審關於上訴人肇事逃逸
部分之無罪判決，改判論處上訴人駕駛動力交通工具肇事，致人
受傷而逃逸罪刑，固非無見。
惟按：刑法第一百八十五條之四之「駕駛動力交通工具肇事致人
死傷而逃逸罪」（下稱「肇事致人死傷而逃逸罪」），其立法理
由係為維護交通安全，加強救護，減少被害人之死傷，促使駕駛
人於肇事後能對被害人即時救護，乃參考同法第二百九十四條第
一項遺棄罪刑度而增設上述罪名。該罪之成立，固不以行為人對
於事故之發生應負過失責任為必要，但仍以行為人對於事故之發
生「非出於故意」為前提。蓋行為人若係「故意」以駕駛動力交
通工具，作為其殺人或傷害人之方法，立法者本難對於行為人於
故意殺人或傷人後，仍留現場對於被害人為即時救護或採取其他
必要措施之期待。若對於行為人於故意殺害或傷害被害人後，仍
課以應採取與其殺人或傷害本意迥不相容之救護或其他必要措施
，並向警察機關報告之義務，顯有悖於事理。故其適用上，應限
於車禍肇事之交通案件，亦即惟有以行為人非因故意，駕駛動力
交通工具肇事，並於肇事後，對於被害人不施加救護而逃逸，始
克成立。倘行為人故意駕駛動力交通工具，以作為其殺人或傷害
人之犯罪方法者，自與首揭罪名所指之駕駛動力交通工具「肇事
」之情形有間，核與刑法增設「肇事致人死傷而逃逸罪」之立法
旨意亦有不符，應逕論以殺人罪或傷害罪，而無成立上揭「肇事
致人死傷而逃逸罪」之餘地。本件原判決認定上訴人係「基於傷
害之犯意」，強行將車開走取回，致何國揚遭拖行約十餘公尺始
鬆手跌倒，因此受有臉部多處擦傷、右手肘擦傷、右手擦傷、左
手挫傷、右膝擦傷之傷害，上訴人無視於此，仍逕自駕車逃逸等
情，如果無訛，則原判決認上訴人事後逕行逃逸之行為，應另構
成刑法第一百八十五條之四之「肇事致人死傷而逃逸罪」云云，
依上述說明，其適用法則即有不當。上訴人上訴意旨雖未指摘及
此，然此為本院得依職權調查之事項，應認原判決有撤銷發回更
審之原因。
據上論結，應依刑事訴訟法第三百九十七條、第四百零一條，判
決如主文。
中　　華　　民　　國　九十六　年　 十一　 月　二十九　日
                      最高法院刑事第四庭
                          審判長法官  莊　登　照
                                法官  黃　一　鑫
                                法官  林　秀　夫
                                法官  徐　昌　錦
                                法官  許　錦　印
      本件正本證明與原本無異
                                      書  記  官
中　　華　　民　　國　九十六　年   十二   月　  五    日
                                                      V
